【裁判字號】    98,消債更,160
【裁判日期】    990126
【裁判案由】    更生程序
【裁判全文】
臺灣嘉義地方法院民事裁定           98年度消債更字第160號
聲  請  人  甲○○
代  理  人  洪千雅律師
上列當事人因消費者債務清理事件聲請更生，本院裁定如下：
    主  文
債務人甲○○自中華民國九十九年一月二十六日十五時起開始更
生程序。
命本院司法事務官進行本件更生程序。
    理  由
一、按債務人不能清償債務或有不能清償之虞者，得依本條例所
    定更生或清算程序，清理其債務，消費者債務清理條例第3
    條定有明文。復按債務人與金融機構協商成立者，不得聲請
    更生或清算，但因不可歸責於己之事由，致履行顯有重大困
    難者，不在此限；而本條例施行前，債務人依金融主管機關
    協調成立之中華民國銀行公會會員辦理消費金融案件無擔保
    債務協商機制與金融機構成立之協商，準用前項之規定，同
    條例第151 條第5 、6 項亦定有明文。再按債務人無擔保或
    無優先權之債務總額未逾新臺幣（下同）1,200 萬元者，於
    法院裁定開始清算程序或宣告破產前，得向法院聲請更生；
    法院開始更生程序之裁定，應載明其年、月、日、時，並即
    時發生效力，復為同條例第42條第1 項及第45條第1 項所明
    定。
二、本件聲請意旨略以：其對於遠東商業銀行（下稱遠東商銀）
    等金融機構負有653,310 元之債務，因有不能清償債務情事
    ，前已提出債權人清冊，以書面向最大債權金融機構即遠東
    商銀請求共同協商債務清償方案，惟因當時聲請人薪資已遭
    部分債權人強制扣薪3 分之1 ，扣薪執行金額為6,283 元，
    又有積欠稅款部分遭執行，以聲請人每月約20,000元（含獎
    金及加班費）之收入，若再負擔最大債權銀行要求分100 期
    ，利率0 ％，月付2,485 元之協商方案，實無法負擔，故協
    商不成立。且其無擔保或無優先權之債務總額未逾1,200 萬
    元，復未經法院裁定開始清算程序或宣告破產，為此，爰依
    消費者債務清理條例提出本件之聲請等語。
三、聲請人主張其對於遠東商銀等金融機構負有653,310 元之債
    務，前曾以書面向最大債權銀行遠東商銀請求共同協商，遠
    東商銀提出之還款條件為分100 期、利率0 ％、月付2,485
    元，但聲請人表示無法接受該還款方案，致協商不成立等情
    ，業據聲請人提出財團法人金融聯合徵信中心當事人綜合信
    用報告、前置協商不成立通知書、債權人清冊、聖馬爾定醫
    院公文收文會簽單1 份，核閱無訛，堪信為真。
四、聲請人陳稱伊目前任職於財團法人天主教聖馬爾定醫院擔任
    營養室助理，於聲請前二年（96、97年）總收入為486,861
    元，平均每月收入約20,000元（含獎金及加班費）乙節，業
    據提出96、97年度各類所得扣繳暨免扣繳憑單及財政部臺灣
    省南區國稅局綜合所得稅各類所得資料清單為證，互核聲請
    人提出財團法人天主教聖馬爾定醫院98年1 月份至10月份薪
    資明細表及聲請人設於臺灣土地銀行帳號000000000000號存
    摺，其98年1 月份至10月份薪資收入總額約175,081 元，平
    均每月約18,000元，是聲請人主張其每月薪資收入約18,000
    元至20,000元，洵堪採信。
五、聲請人復主張每月生活必要費用約11,000元，另遭強制執行
    扣薪3 分之1 ，金額6,283 元，經查：
（一）聲請人主張每月支出房租4,000 元、水電費500 元、醫療
      費用500 元部分，業據聲請人提出房屋租賃公證書、自來
      水費收據、電費收據、診斷證明書等為證，經核金額約略
      相符，且為生活必要支出，應予准許。
（二）另聲請人主張支出膳食費6,000 元、交通費1,000 元部分
      ，雖未提出支出證明供本院查證，然聲請人自陳該交通費
      係聲請人每日由民生南路至聖馬爾定醫院上班來回約十公
      里路程及其他代步用途所支出之加油費用，以上開距離，
      每月支出交通費1,000 元，仍屬合理，應予准許；至於膳
      食費6,000 元部分，聲請人既已有不能清償債務之情事而
      有聲請更生之必要，則其生活程度自應受相當限制，而應
      以一般人之最低生活水準為考量，故本件聲請人每月之必
      要伙食費用以每月5,000 元為適當，逾此部分應予剔除不
      列入必要支出。
（三）又聲請人主張每月遭債權人第一金融資產管理股份有限公
      司、匯誠第一資產管理股份有限公司、大眾商銀、遠東商
      銀扣薪執行金額6,283 元乙節，亦據提出聖馬爾定醫院公
      文收文會簽單為證，是聲請人主張每月遭強制扣薪6,283
      元，堪予採信。
（四）綜上，聲請人每月之必要生活支出費用合計為17,283元（
      水電費500 元＋醫療費500 元＋房租4,000 元＋膳食費5,
      000 元＋交通費1,000 元＋強制執行扣薪6,283 元＝17,2
      83元）。
六、綜上，聲請人每月之必要生活支出費用，扣除前揭不得提列
    之費用，應以每月17,283元為適當，以聲請人目前每月薪資
    收入約19,000元（18,000元至20,000元之平均數）扣除上揭
    必要支出後僅餘1,717 元，實不足以負擔遠東商銀提出分10
    0 期、利率0 ％、月付2,485 元之清償方案，況依聲請人提
    出之薪資明細表及存摺內頁觀之，聲請人每月薪資收入並非
    固定，少則7,000 餘元，多則24,000餘元不等，且給付項目
    除固定給付項目之本薪、簽約金外，尚有以非固定給付項目
    之久任獎金、值班費等名義所為之給付，則該項目既非固定
    ，即難以期待聲請人每月均有足夠收入用以履行協商，是聲
    請人主張其有不能清償債務或有不能清償之虞乙節，應可相
    信。此外，本件又查無債務人有消費者債務清理條例第6 條
    第3 項、第8 條或第46條各款所定駁回更生聲請之事由存在
    ，則債務人聲請更生，於法尚無不符，應予准許，爰裁定如
    主文第1 項所示。
七、次按法院裁定開始更生或清算程序後，得命司法事務官進行
    更生或清算程序，消費者債務清理條例第16條第1 項前段定
    有明文。本件債務人聲請更生，業經本院裁定准許開始更生
    程序，爰依前揭規定，命法事務官進行本件更生程序。
中    華    民    國    99    年    1     月    26    日
              民事第二庭    法      官  柯月美
以上為正本係照原本作成。
本件不得抗告。
本裁定已於99年1 月26日15時公告。
中    華    民    國    99    年    1     月    26    日
                            書  記  官  黃怡禎

司法院資訊處製作；財團法人民間司法改革基金會備份。
